【裁判字號】    89,上更(一),113
【裁判日期】    890516
【裁判案由】    違反槍砲彈藥刀械管制條例
【裁判全文】
臺灣高等法院臺中分院刑事判決                八十九年度上更(一)字第一一三號
    上  訴  人
    即  被  告  丁○○
    指定辯護人  本院公設辯護人  乙○○
右上訴人，因被告違反槍砲彈藥刀械管制條例等案件，不服臺灣臺中地方法院八十八
年度訴字第一○八一號，中華民國八十八年六月二十五日第一審判決（起訴案號：臺
灣臺中地方法院檢察署八十八年度偵字第七五三號），提起上訴，經本院判決後，由
最高法院發回審理，本院判決如左：
    主  文
原判決關於未經許可持有手槍及定應執行刑部分均撤銷。
丁○○未經許可，寄藏手槍，處有期徒刑伍年，併科罰金新台幣拾萬元，罰金如易服
勞役，以銀元參佰元即新台幣玖佰元折算壹日。
扣案之捷克ＣＺ廠製七五Ｂ型口徑九mm制式半自動手槍壹支（槍枝管制編號：000
0000000號）沒收。
    事  實
一、丁○○於民國（下同）八十五年間，因違反槍砲刀械管制條例案件，經臺灣臺中
    地方法院判決有期徒刑一年八月，並經上訴後由本院以八十六年度上訴字第一七
    七號判處有期徒刑一年六月並確定。於該案尚未執行前之八十七年十二月十六日
    凌晨三時許，丁○○在臺中市○○路七十九號七樓「名家ＫＴＶ」，因細故遭丙○○毆打懷恨在心，雙方並約於翌日在同址九樓「愛來ＫＴＶ」再談判，丁○○
    於八十七年十二月十七日凌晨五時許，與不詳姓名年籍之成年人十餘人，在上開
    同址九樓「愛來ＫＴＶ」Ｖ８參與談判時，竟自行掏出其個人於八十三年一月間
    自姓名年籍不詳綽號「小憨」之友人處，未經許可寄藏取得而持有之捷克ＣＺ廠
    製造之七五Ｂ型口徑九mm制式半自動手槍一支（槍枝管制編號：0000000
    000號）、九mm制式子彈四顆，朝該包廂天花板射擊三槍，而以加害生命之事
    恐嚇丙○○，致生危害於丙○○之安全，且於開槍後另基於傷害之犯意（該兩部
    分均經本院判決，已確定），持其所有瑞士刀一把刺傷丙○○後離去。嗣經警循
    線追查，於八十七年十二月二十五日凌晨三時三十分許，在臺中市○○路、惠中
    路口查獲丁○○，並在丁○○身上扣得上開制式手槍一把及制式九mm子彈一顆（
    經試射擊發，已不具殺傷力）。
二、案經臺中市警察局第四分局報請臺灣臺中地方法院檢察署檢察官偵查起訴。
    理  由
一、右開寄藏持有手槍子彈並開槍之事實，迭據上訴人即被告（下稱被告）丁○○，
    於偵查中、原審及本院審理時坦承不諱，核與被害人丙○○及在場證人陳聰敏於
    警訊時指證情節相符，又臺中中市○○路七十九號九樓「愛來ＫＴＶ」Ｖ８包廂
    確於上開時地遭人開槍射擊三槍之情事，亦有現場照片六張附於偵查卷可稽，事
    證至為明確。被告雖辯以當時伊無夥同十多人前往，且非有恐嚇丙○○之意而開
    槍云云。惟查：
(一)被害人丙○○於警訊時指稱遭多人因談判不成而朝天花板開槍射擊之情事在卷，
    核與證人陳聰敏、戊○○警訊所供情節相符，並有現場相片及監視錄影帶相片在
    卷可稽，被告亦於八十七年十二月二十五日偵查中供稱「（共有幾人在包廂）裡
    面很多人，陳聰敏也在現場」云云，核與同案被告陳聰敏（經檢察官另為不起訴
    處分）所供「當時我有在場」、「帶何榮倫‧‧‧丁○○一起去」、「是戊○○
    約我帶人去」云云吻合，而證人戊○○於八十八年一月十二日偵查中且供稱「十
    七日我打電話約陳聰敏到九樓我的ＫＴＶ談」、「丙○○被刺一刀，但開槍是對
    天花板開的，當時有好幾個人打他」、「當時阿輪之人及其小弟在場」等語，復
    有丙○○受傷之診斷書在卷可佐，可見被告上開所辯，難以採信。
(二)扣案之手槍一支及子彈一顆，經送內政部警政署刑事警察局鑑驗結果，認係：「
    送鑑手槍一支，認係捷克製ＣＺ廠７５Ｂ型口徑九mm制式半自動手槍，槍管內具
    陸條右旋來復線，變造槍號為八五四八Ｒ，於『八』處有潛存字樣，經重現結果
    研判槍號為三五四三Ｒ，其機械性能良好，認具殺傷力。送鑑子彈（經試射）一
    顆，認係口徑九mm制式子彈，具殺傷力」之事實，有該局八十八年一月十二日刑
    鑑字第一○一三八三號鑑驗通知書一份在卷可憑（參見偵查卷七四頁），復有臨
    檢現場記錄表附卷可稽，事證甚為明確，被告上開犯行，洵堪認定。
(三)又被告於原審辯稱：「槍是小憨寄放的，是在路邊寄放的，他與我前案的槍枝一
    起寄放的，是不同枝」、「是八十三年一月廿一日在台中市○○路交給我的」等
    語（參見原審卷十五頁），核與偵查中所供「槍是一個叫小呆（小憨）給我的，
    是八十三年寄放的」云云（參見偵查卷五四頁背面），及警訊時所供「八十三年
    一月小憨寄放在我這裡的」、「八十二年九月喝酒與小憨認識」云云，未提及另
    有寄放其他槍枝，明顯不符。被告復於本院前審供稱：「扣案之手槍與前案不是
    同一把，不過都是八十三年間小憨寄放的，在前案查獲二把，本件被查獲一把」
    云云（參見本院八十八年上訴字第一七九一號卷三十頁背面），惟查被告於前案
    八十五年三月二十一日警訊時供稱「在臺中市三光巷五六之一號北棟鐵皮屋查獲
    制式手槍一把及子彈十顆，另在南棟鐵皮屋查獲制式手槍一把及子彈四顆，均是
    我的」、「大約於八十四年二月時，有一名綽號阿圖的男子在進化北路借給我的
    」、「是我編出來，並無阿圖之人」等語，此有調閱之本院八十八年度上訴字第
    一七七號丁○○等違反槍砲彈藥刀械管制條例案件，其內之台中地檢署八十五年
    偵字第五六四三號（偵查卷宗二○頁、二三頁）可稽，顯見被告前後所供不一，
    所辯前案與本案槍枝係同時受小憨寄放乙節，難認係實情，其所辯不足採信。況
    被告於本院八十九年四月二十四日調查時再改稱係小憨者不同時間所寄放云云，
    益見其先後所供均有不同，而被告復無法提供小憨者及阿圖者之年籍以供調查，
    自難認其上開所辯堪予採信，則兩案之時間既有不同，前案被查獲時且未供出本
    案之槍枝子彈，難認有概括犯意可言，併此敘明。
二、按寄藏與持有，均係將物置於自己實力支配之下，僅寄藏必先有他人之持有行為
    ，而後始為之受寄代藏而已，故寄藏之受人委託代為保管，其保管之本身，亦屬
    持有，不過，此之持有係受寄之當然結果。槍砲彈藥刀械管制條例既將持有與寄
    藏為分別之處罰規定，則單純之持有，固不包括寄藏，但寄藏之受人委託代為保
    管，其保管之本身所為之持有，既係寄藏之當然結果，法律上自宜僅就寄藏行為
    包括之評價，不宜另就持有予以論罪（參照最高法院七十四年台上字第三四○○
    號判例意旨）。次按寄藏槍枝之行為，係行為之繼續，此與寄藏贓物係即成犯有
    所不同（參見最高法院八十八年十一月三十日第八次刑事庭決議），於本案自不
    生新舊法之比較問題。是核被告所為，係犯槍砲彈藥刀械管制條例第七條第四項
    未經許可寄藏手槍罪，及同法第十二條第四項未經許可寄藏子彈罪。檢察官起訴
    認被告係未經許可持有手槍子彈罪，起訴法條容有未洽，罪名既有不同，自應變
    更起訴法條。被告以一寄藏行為，觸犯上開未經許可寄藏手槍罪、未經許可寄藏
    子彈罪之二罪名，為想像競合犯，應依刑法第五十五條前段之規定，從一重即未
    經許可寄藏手槍罪處斷。又被告未經許可寄藏槍彈罪，於未經許可寄藏時，犯罪
即告成立，其嗣後持以犯案，因非自始即意圖以持有槍彈為犯他罪之方法，自不
    能論以裁判上一罪關係，應依數罪併罰規定處理（參見最高法院七十四年度第五
    次刑事庭決議）。是被告所犯寄藏槍彈罪與持該槍彈前去ＫＴＶ開槍射擊恐嚇丙○○部分之犯行，應依數罪併罰論科。原審經審理之結果，認被告罪證明確，予
    以論罪科刑，固非無見。惟查，被告上開所犯，應係寄藏槍彈罪，原審誤為持有
    槍彈罪，已有未合。又寄藏槍彈後，另行持以恐嚇他人，應係數罪併罰關係，原
    審誤為有牽連犯關係，而從一重處斷，亦有未合。再者，原審就諭知併科罰金新
    台幣時，未一併引用刑法第四十二條第二項，仍有未合。且扣案之子彈既已試射
    擊發，已非違禁物，不能宣告沒收，原審誤予宣告沒收，顯有未合。
三、複查司法院大官會議於八十七年十二月十八日作成釋字第四七一號解釋並於同日
    公布，解釋文認人民身體之自由應予保障，憲法第八條設有明文，而限制人民自
    由之法律，其內容須符合憲法第二十三條所定要件。保安處分係對受處分人將來
    之危險性所為拘束其身體、自由等之處置，以達教化與治療之目的，此為刑罰之
    補充制度，本諸法治國家保障人權之原理及刑法之保護作用，其法律規定之內容
    ，應受比例原則之規範，使保安處分之宣告，與行為人所為行為之嚴重性，行為
    人所表現之危險性，及對於行為人未來行為之期待性相當，槍砲彈藥刀械管制條
    例第十九條第一項規定犯該條所列之罪者，於刑之執行完畢或赦免後，一律令入
    勞動場所，強制工作參年，此規定不問對行為人有無預防矯治其社會危險性之必
    要，即一律宣付強制工作三年，限制其中不具社會危險性之受處分人的身體、自
    由部分，其所採措施與欲達成預防矯治之目的及所需程度，不合憲法第二十三條
    所定之比例原則，此一部分，應自本解釋公布之日起不予適用，故犯槍砲彈藥刀
    械管制條例第十九條第一項所列舉之罪，依個案情節符合比例原則部分，固應適
    用該條例宣告保安處分，至於不符合比例原則部分而應宣告保安處分者，則仍由
    法院斟酌刑法第九十條第一項規定要件，依職權為之，於此，自無刑法第二條第
    二項之適用，亦即仍有從新從輕原則之適用等語。經查，本件被告上開槍彈係寄
    藏罪，並非持有罪，已如上述，且被告所為僅係朝天花板射擊，並未針對丙○○
    或戊○○而射擊，所為尚非有社會侵害性之虞，而被告前案二把持有槍彈行為，
    亦係在住處被警查獲，並未持以犯案，則依上開解釋意旨，難認被告本件犯行符
    合比例原則，自不宜同時宣付強制工作，被告提起上訴，所主張原判決量刑過重
    ，雖無理由，但指摘原判決宣告強制工作不當云云，非無理由，且原判決亦有上
    開可議，即屬無可維持，應由本院將原判決該部分及定應執行刑部分予以撤銷改
    判。爰審酌被告前已因違反槍砲彈藥刀械管制條例，經法院判處有期徒刑一年六
    月並確定，有被告全國前案紀錄表一份在卷可稽，仍不知檢束，僅因細故即持槍
    於公眾得出入之場所公然開槍，所生危害，及其犯罪後態度等一切情狀，量處如
    主文第二項所示之刑，並就併科罰金部分諭知易服勞役折之算標準，以示懲儆。
    至扣案之上開捷克製制式半自動手槍一支，係違禁物，應依刑法第三十八條第一
    項第一款規定，宣告沒收。而子彈一顆，已經試射擊發，自不具殺傷力，彈殼一
    顆及彈頭三顆，亦非違禁物，均無從宣告沒收，併此敘明。被告受合法傳喚，無
    正當理由不到庭，爰不待其陳述，逕行判決。
四、公訴意旨另以：被告於八十七年十二月十七日凌晨五時許，持捷克ＣＺ廠製造之
    七五Ｂ型半自動手槍一支及制式九mm子彈四顆，朝「愛來ＫＴＶ」Ｖ８包廂天花
    板射擊三槍，而以加害生命之事恐嚇戊○○，致生危害於戊○○之安全，因認被
    告就此部分仍涉有刑法第三百零五條之恐嚇危害安全罪嫌，固非無見。惟按犯罪
    事實應依證據認定之，無證據不得推定其犯罪事實，刑事訴訟法第一百五十四條
    定有明文。經查戊○○於右揭被告開槍之際係在櫃檯，而戊○○對於天花板何以
    會有三個彈孔並不知情，此據戊○○於警訊時證述明確（詳見臺灣臺中地方法院
    檢察署八十八年度核退字第六號十五、十六頁），而被告亦自承開槍係要嚇嚇丙○○，是本件戊○○顯未遭被告開槍恐嚇至明，惟公訴人認被告所涉本部分恐嚇
    戊○○部分與前開被告經論罪科刑之被告持槍射擊恐嚇丙○○部分，有裁判上一
    罪關係，本院前審爰不另為無罪之諭知，並認係數罪併罰，本院自無庸再審理。
據上論斷，應依刑事訴訟法第三百六十九條第一項前段、第三百六十四條、第三百七
十一條、第二百九十九條第一項前段、第三百條，槍砲彈藥刀械管制條例第七條第四
項、第十二條第四項，刑法第十一條前段、第五十五條前段、第四十二條第二項、第
三十八條第一項第一款，罰金罰鍰提高標準條例第二條，現行法規所定貨幣單位折算
新台幣條例第二條，判決如主文。
本案經檢察官甲○○到庭執行職務
中      華      民      國    八十九     年     五     月     十六      日
                                  臺灣高等法院臺中分院刑事第二庭
                                        審判長法  官  羅  禮  政
                                              法  官  陳  欣  安
                                              法  官  蔡  聰  明
右正本證明與原本無異。
如不服本判決應於收受送達後十日內向本院提出上訴書狀，其未述上訴之理由者並
得於提起上訴後十日內向本院補提理由書（均須按他造當事人之人數附繕本）。
                                              書記官    瑞  芳
中      華      民      國    八十九     年     五     月     十七      日
附錄：本案論罪科刑法條全文：
槍砲彈藥刀械管制條例第七條第四項：
未經許可，持有、寄藏或意圖販賣而陳列第一項所列槍砲、彈藥者，處五年以上有期
徒刑，併科新台幣一千萬元以下罰金。
                                                                        Ｅ


司法院資訊處製作；財團法人民間司法改革基金會備份。
